【裁判字號】    97,再簡抗,4
【裁判日期】    971121
【裁判案由】    再審之訴
【裁判全文】
臺灣板橋地方法院民事裁定             97年度再簡抗字第4號
抗  告  人  汶鴻塑膠實業有限公司
即再審原告
兼法定代理  甲○○
人
訴訟代理人  葉鞠萱律師
相  對  人  乙○○
即再審被告
上列當事人間再審之訴事件，上訴人對於中華民國97年8 月28日
本院板橋簡易庭97年度板再簡字第5 號第一審民事裁定提起抗告
，本院裁定如下：
    主  文
原裁定廢棄。
第二審訴訟費用新台幣壹仟元由相對人負擔。
    理  由
一、按民事訴訟法第492 條前段規定：「抗告法院認抗告為有理
    由者，應廢棄或變更原裁定。」。次按當事人之聲明不服，
    如在上訴期間以內，縱或誤用聲請再審等名稱，亦應作為上
    訴受理（最高法院19年聲字第111 號判例參照）。準此，若
    當事人於上訴期間內，對於未確定之判決提起再審之訴，第
    一審法院未將之作為上訴受理，乃竟對於再審之訴予以准駁
    者，其訴訟程序即難謂無重大瑕疵。
二、抗告人民國97年8 月5 日於原審起訴之主張及本件抗告理由
    略以：抗告人未曾收受本院97年度板簡字第397 號判決（下
    稱原判決），迄至97年7 月24日台灣桃園地方法院民事執行
    處執行人員至抗告人汶鴻塑膠實業有限公司查封機器時，出
    示執行名義即原判決，抗告人始知悉原判決之存在。惟抗告
    人汶鴻塑膠實業有限公司自90年12月25日迄今，從未曾將公
    司所在地設於「台北縣土城市○○路22巷1 號5 樓」，自95
    年11月7 日起，抗告人汶鴻塑膠實業有限公司之公司所在地
    即設於「桃園縣龜山鄉○○路1176號」迄今。至抗告人甲○
    ○之戶籍地雖設於「台北縣土城市○○路22巷1 號5 樓」，
    然台北縣土城市○○路22巷1 號5 樓房屋早於96年6 月12日
    即出租予訴外人陳藤川、林進榮，抗告人甲○○並未居住於
    該址，抗告人甲○○實際住所亦在「桃園縣龜山鄉○○路11
    76號」。然本院97年度板簡字第397 號請求給付租金等事件
    ，抗告人從未合法受到任何通知，亦未收受原判決。原判決
    寄存送達於「台北縣土城市○○路22巷1 號5 樓」並不合法
    ，無從起算上訴期間，而尚未確定，且相對人明知抗告人實
    際住所地為「桃園縣龜山鄉○○路1176號」，卻誤導法院為
    錯誤之送達等語。
三、按民事訴訟法第138 條所規定之寄存送達，限於不能依同法
    第136 條及第137 條規定行送達者，始得為之，設其送達之
    處所，雖原為應受送達人之住居所、事務所或營業所而實際
    上已變更者，該原住居所、事務所或營業所，即非應為送達
    之處所，自不得於該原處所為寄存送達，此最高法院64年台
    抗字第481 號著有判例意旨可資參照。經查：本件相對人即
    再審被告以本件抗告人即再審原告積欠其租金等事由，於97
    年1 月24日向本院提起訴訟，請求抗告人應連帶給付新臺幣
    937,209 元及遲延利息，經本院板橋簡易庭於97年5 月2日
    判決相對人勝訴，該宣示判決筆錄對抗告人2 人之送達，均
    係於97年5 月9 日寄送至抗告人甲○○設於「台北縣土城市
    ○○路22巷1 號5 樓」之戶籍地址，因未會晤抗告人，而皆
    寄存於台北縣政府警察局土城分局頂埔派出所，業經本院調
    閱本院97年度板簡字第397 號民事卷無誤。惟事實上抗告人
    汶鴻塑膠實業有限公司並未設於上址，其是時之公司設立所
    在地為「桃園縣龜山鄉○○路1176號」，有相對人於該民事
    事件提出之汶鴻塑膠實業有限公司登記資料1 紙，及變更登
    記表影本1 份附於上開本院97年度板簡字第397 號民事卷第
    6 頁、第33至34頁可稽。至抗告人甲○○雖設籍於「台北縣
    土城市○○路22巷1 號5 樓」，惟實際並未居住於該址，亦
    據抗告人提出房屋租賃契約書影本一份，上載出租人甲○○
    、承租人陳藤川、連帶保證人林進榮、租賃標的為台北縣土
    城市○○路22巷1 號5 樓、租賃期間自96年6 月12日起至98
    年6 月12日止為證。再經本院囑請台北縣政府警察局土城分
    局調查「台北縣土城市○○路22巷1 號5 樓」房屋之占有人
    結果：該址自95年4 月間起，即由訴外人陳藤川居住使用迄
    今，陳藤川搬入該址時起，甲○○即未居住該址，有台北縣
    政府警察局土城分局97年11月17日北縣警土刑字第09700399
    45號函，及隨函所附查訪報告表附卷可稽。又本院97年度板
    簡字第397 號民事事件之97年3 月14日言詞辯論期日通知書
    、97年4 月25日言詞辯論期日通知書、宣示判決筆錄，對本
    件抗告人2 人均係向「台北縣土城市○○路22巷1 號5 樓」
    址送達，並皆寄存於台北縣政府警察局土城分局頂埔派出所
    ，有送達證書附於上開民事卷第25、26、30、31、43、44頁
    ，惟上開文書抗告人皆未向台北縣政府警察局土城分局頂埔
    派出所領取，亦有台北縣政府警察局土城分局頂埔派出所之
    寄存郵件領取資料影本4 紙在卷可參。是抗告人2 人於本院
    97年度板簡字第397 號民事事件審理期間，及宣示判決筆錄
    送達時，均無實際設於或居住於「台北縣土城市○○路22巷
    1 號5 樓」之事實，足堪認定。揆之前揭說明，則本院97年
    度板簡字第397 號宣示判決筆錄自不得以寄存送達方式為之
    ，否則即應認未生合法送達之效力。故抗告人主張並未接獲
    原判決，原判決並未合法送達抗告人，應堪採信。
四、次按再審之訴，應於30日之不變期間內提起。前項期間，自
    判決確定時起算，判決於送達前確定者，自送達時起算；其
    再審之理由發生或知悉在後者，均自知悉時起算。民事訴訟
    法第500 條第1 項、第2 項前段定有明文。是再審之訴，乃
    對於確定判決不服之當事人求權利保護之方法，故其提起應
    對「確定判決」為之。本件本院97年度板簡字第397 號宣示
    判決筆錄既未合法送達抗告人，則原判決顯然尚未確定。雖
    然抗告人係提起再審之訴，但本院97年度板簡字第397 號宣
    示判決筆錄既未確定，本非再審之訴提起之對象，探究抗告
    人之真意，無非對於原判決聲明不服，其雖誤用「再審之訴
    」之名稱，仍應將之作為本院97年度板簡字第397 號事件之
    上訴受理，方屬適法。乃原審未察，竟以再審之訴受理，並
    為准駁之裁定，於法不合，爰將原裁定廢棄，以符法制。
據上論結，本件抗告為有理由，依民事訴訟法第505 條、第436
條之1 第3 項、第492條、第78條，裁定如主文。
中    華    民    國    97    年    11    月    21    日
                  民事第一庭    審判長法  官  李世貴
                                      法  官  陳翠琪
                                      法  官  黃信樺
以上正本證明與原本無異
不得再抗告
中    華    民    國    97    年    11    月    21    日
                                      書記官  李佳靜


司法院資訊處製作；財團法人民間司法改革基金會備份。
